【裁判字號】    95,訴,174
【裁判日期】    950829
【裁判案由】    損害賠償
【裁判全文】
臺灣嘉義地方法院民事判決               95年度訴字第174號
原      告  甲○○
被      告  丙○○
訴訟代理人  丁○○
上列當事人間因被告過失傷害案件，原告提起刑事附帶民事訴訟
請求損害賠償，經本院刑事庭以九十四年度交簡附民字第八號裁
定移送前來，本院於民國九十五年八月十五日言詞辯論終結，判
決如下：
    主  文
被告應給付原告新臺幣貳拾伍萬柒仟伍佰陸拾元，及自民國九十
四年九月二十四日起至清償日止，按週年利率百分之五計算之利
息。
原告其餘之訴駁回。
訴訟費用由被告負擔百分之二十六，餘由原告負擔。
本判決第一項得假執行。
    事實及理由
一、原告起訴主張：被告於民國九十三年三月三日上午十一時五
    十分許，駕駛車牌號碼Ｃ八—八三七六號自用小客車，沿嘉
    義市○○路○段外側車道由東往西方向行駛，途經世賢路一
    段與北社尾路交會之路口時，原應注意汽車行駛時，駕駛人
    應注意車前狀況，並隨時採取必要之安全措施，而依當時天
    候晴、日間自然光線，路面乾燥、無缺陷、無障礙物、視距
    良好，被告之智識程度，均無不能注意之情事，竟疏於注意
    車前狀況貿然加速駛入上開路口，適原告騎乘車牌號碼ＬＲ
    Ｘ—九六六號重型機車，沿北社尾路由南往北行經該路口，
    被告擦撞原告機車，致原告人車倒地受有右脛腓骨粉碎性開
    放骨折之傷害，至今仍無法完全復原。爰依民法第一百八十
    四條、第一百九十三條第一項及第一百九十五條第一項規定
    ，請求被告損害賠償：醫療及看護費用新臺幣（下同）二十
    五萬元；交通費用五萬元；喪失減少勞動能力三十萬元；非
    財產上損失四十萬元，共計一百萬元等語。並聲明：被告應
    給付原告一百萬元，及自起訴狀繕本送達翌日起至清償日止
    ，按週年利率百分之五計算之利息。
二、被告則以：對於上揭時、地駕車發生車禍，致原告受傷並不
    爭執，惟經濟困難，無法負擔賠償等語置辯。並答辯聲明：
    原告之訴駁回。
三、原告主張於上揭時、地與被告發生車禍，致其受有上揭傷害
    等情，經原告提出財團法人嘉義基督教醫院診斷證明書及醫
    療費用收據為證。再經調取本件所涉刑事案件即本院九十四
    年度交簡上字第四六號案卷，被告於九十三年三月三日上午
    十一時五十分許，駕駛牌照號碼Ｃ八－八三七六號自用小客
    車，沿嘉義市○區○○路一段外側車道由東往西方向行駛，
    途經世賢路一段與北社尾路之交岔路口時，疏未注意所面對
    之行車管制號誌為圓形紅燈，貿然駛入上開交岔路口內，適
    原告騎乘牌照號碼ＬＲＸ－九六六號重型機車，沿嘉義市○
    區○○○路由南往北方向行駛且即將穿越該交岔路口，被告
    所駕車輛之右側保險桿處遂在該交岔路口北側處撞擊原告所
    騎機車之右側置物箱及排氣管，導致原告人車倒地，受有右
    脛腓骨遠端粉碎性開放骨折之傷害等情，業據被告於本院刑
    事庭審理時均坦承發生車禍之事實，並經原告於警詢及偵查
    中指訴綦詳，並有道路交通事故調查報告表(一)(二)、道路交通
    事故現場圖及照片八幀在卷可參。原告因而受有上揭傷害，
    亦有財團法人嘉義基督教醫院診斷證明書在卷可稽。按汽車
    行駛時，駕駛人應注意車前狀況，隨時採取必要安全措施；
    汽車行駛至交岔路口，應遵守燈光號誌之指揮；面對圓形紅
    燈表示禁止通行，不得超越停止線或進入路口，道路交通安
    全規則第九十四條第三項、第一百零二條第一項第一款，道
    路交通標誌標線號誌設置規則第二百零六條第五款第一目均
    定有明文。被告駕駛汽車自應注意上開規定，而依上揭道路
    交通事故調查報告表所示，當時晴天日間自然光線、路面乾
    燥無缺陷、無障礙物、視距良好、行車管制號誌正常，並無
    不能注意情事，以被告於該案刑事庭審理時自承趕時間未注
    意號誌等語，參以兩車行向動線、道路交通事故現場圖及照
    片所示現場跡證，被告未注意圓形紅燈行車管制號誌，貿然
    駛入交岔路口，致肇本件車禍，其有過失甚明。而原告確因
    本件車禍受有上開傷勢，已如前述，被告之過失行為與原告
    之受傷結果間，顯具相當因果關係。被告過失傷害行為，經
    本院刑事庭以九十四年度朴交簡字第二五號判處有期徒刑三
    月，如易科罰金，以三百元折算一日，並經本院以九十四年
    度交簡上字第四六號判決駁回被告上訴，確定在案，此經本
    院調取上開刑事案卷核閱屬實。被告就此亦不爭執，原告上
    揭主張堪信屬實，是以被告對原告之損害應負過失責任。
四、按因故意或過失，不法侵害他人之權利者，負損害賠償責任
    。不法侵害他人之身體或健康者，對於被害人因此喪失或減
    少勞動能力，或增加生活上之需要時，應負損害賠償責任。
    又不法侵害他人之身體、健康、名譽、自由、信用、隱私、
    貞操，或不法侵害其他人格法益而情節重大者，被害人雖非
    財產上之損害，亦得請求賠償相當之金額，民法第一百八十
    四條第一項前段、第一百九十三條第一項、第一百九十五條
    第一項分別定有明文。原告既因被告之不法過失侵權行為而
    受有損害，依上揭規定，原告自得請求損害賠償。就原告主
    張被告應負擔之損害賠償一百萬元等情，為被告否認並辯稱
    ：原告請求過高，無力負擔等語，則本件爭點在於原告得請
    求之損害賠償金額若干為適當。茲就原告請求賠償之費用，
    是否應予准許，分述如下：
  (一)醫療及看護費用部分：原告主張因本次車禍住院、手術、長
    期復健調養及請看護照顧費用支出二十五萬元。被告對於附
    有醫院收據部分不爭執，抗辯已支付原告五萬零三百二十二
    元醫療費用，及三千八百元輪椅費用，其餘否認之。經本院
    向原告就診之財團法人嘉義基督教醫院函詢結果，原告受傷
    於該院支出之醫療費用共計七萬六千六百十四元，住院期間
    須人看護治療，日期為九十三年三月三日至十八日及同年六
    月二日至七日、同年八月十八日至二十三日及同年九月八日
    至十一日、九十四年一月二十五日至二十七日及四月六日至
    十一日，此有財團法人基督教醫院九十五年五月九日（九五
    ）嘉基醫字第六九四號函附住院及門診費用收據明細在卷可
    佐，而原告主張上開住院期間分由訴外人游炳楠、黃錦雲及
    鄭惠娟分別出具看護費用為四萬四千元、二萬元及一萬八千
    元之看護費用收據，核與上揭醫院函覆住院期間相符，而原
    告對於被告已支付上開金額醫療費用不爭執，並有被告提出
    之醫療收據影本可資參核，自得於上開醫療費用扣抵，則原
    告得請求之醫療費用為二萬六千二百九十二元，得請求之看
    護費用為八萬二千元，共計十萬八千二百九十二元，原告此
    部分請求應准許之，逾此部分請求尚乏依據，不應准許。
  (二)交通費部分：原告主張受傷期間前往醫院就醫增加支出交通
    費五萬元，被告否認之。經本院向嘉義市計程車客運商業同
    業公會函詢結果，由原告住處至財團法人嘉義基督教醫院車
    資約為一百三十至一百四十元，此有該會九十五年五月四日
    九五嘉市計客總字第０二一號函覆在卷可稽，再參照上揭醫
    院函覆原告自九十三年三月三日至九十五年五月五日門診看
    診日期明細表所示，日數共四十三次計算，原告得請求之交
    通費用應為一萬二千零四十元（43×2×140），原告此部分
    請求為有理由，逾此部分，雖據原告提出交通費用證明書影
    本在卷，然所主張之金額及次數如何計算均乏證明，自難採
    信，不應准許。
  (三)喪失及減少勞動能力部分：原告主張身體多處受傷無法工作
    一年，原係務農種植稻米、花卉及蔬果，該喪失勞動能力期
    間農作收入損失三十萬元，被告對此否認之。經證人即當地
    里長乙○○到庭證述原告受傷前確實從事農作，種植如原告
    所提出照片所示稻米、花卉及蔬果，此有本院九十五年八月
    十五日言詞辯論筆錄在卷可稽，參以上開醫院函覆以：原告
    車禍後右下肢跛行無法從事租重工作，只能從事輕便工作，
    右下肢遺留僵硬後遺症跛行不便等情，原告主張一年受傷期
    間無法從事農務，堪予採信。又原告主張稻作、蔬果及花卉
    收入損失，雖提出稻作一期收入五萬七千八百六十四元之聯
    社碾米工廠檢磅單、支票及計算式為證，然就花卉及蔬果部
    分僅提出照片為證，並未舉證確切損失以實其說，按當事人
    已證明受有損害而不能證明其數額或證明顯有重大困難者，
    法院應審酌一切情況，依所得心證定其數額，民事訴訟法第
    二百二十二條第二項定有明文，本院審酌原告車禍受傷時已
    六十六歲，超過勞動基準法規定六十歲法定退休年齡，而依
    農業委員會九十三年農業統計年報所示平均每戶農家耕種所
    得十七萬七千七百三十元，佐以原告所提照片所示稻作、花
    卉及蔬果種植狀況，以上開農家所得平均值計算原告一年農
    作收入損失，堪認合理。
  (四)精神慰撫金部分：按慰藉金之賠償須以人格權遭遇侵害，使
    精神上受有痛苦為必要，其核給之標準固與財產上損害之計
    算不同，然非不可斟酌雙方身分資力與加害程度，及其他各
    種情形核定相當之數額，最高法院五十一年臺上字第二二三
    號判例意旨可資參照。本院審酌兩造如卷附稅務電子閘門財
    產所得調件明細表所示資力，本件車禍情節，車禍當時被告
    二十六歲，目前被告無業，有子女待養，原告車禍時六十六
    歲，從事農作，因本件車禍受有右脛腓骨粉碎性開放骨折之
    傷害，住院開刀，精神上自受有極大痛苦，本院斟酌兩造之
    身分、地位及經濟能力，認原告請求四十萬元，尚嫌過高，
    應予核減為三十五萬元，方屬適當，是原告逾此數額之請求
    ，為無理由，應予駁回。
  (五)基上所述，原告因本件車禍得請求損害額度應為六十四萬八
    千零六十二元（即108,292+12,040+177,730+350,000）。
五、再按保險人依強制汽車責任保險法規定所為之保險給付，視
    為被保險人損害賠償金額之一部分；被保險人受賠償請求時
    ，得扣除之。強制汽車責任保險法第三十二條定有明文。查
    原告於本件交通事故發生後，已領有強制汽車責任險保險金
    三十九萬零五百零二元，有泰安產物保險股份有限公司九十
    五年五月三十一日嘉義九五法查字Ｇ００一二號函文可稽，
    是依上開說明，此等給付既屬保險人依強制汽車責任保險法
    所為之保險給付項目，依法自應視為加害人損害賠償金額之
    一部分，是原告前開所得請求之金額，扣除保險給付後，剩
    餘二十五萬七千五百六十元。
六、末按給付無確定期限者，債務人於債權人得請求給付時，經
    其催告而未為給付，自受催告時起，負遲延責任。其經債權
    人起訴而送達訴狀，或依督促程序送達支付命令，或其他相
    類之行為者，與催告有同一之效力，民法第二百二十九條第
    二項定有明文。又遲延之債務，以支付金錢為標的者，債權
    人得請求依法定利率計算之遲延利息。但約定利率較高者，
    仍從其約定利率；應付利息之債務，其利率未經約定，亦無
    法律可據者，週年利率為百分之五，亦為同法第二百三十三
    條第一項及第二百零三條所明定。查原告請求被告賠償之金
    額，並未定有給付期限，則原告請求自提起附帶民事訴訟之
    書狀送達被告之翌日即九十四年九月二十四日起，按週年利
    率百分之五計算之利息，並未逾上開規定之範圍，自無不合
    。
七、綜上所述，原告依據侵權行為法律關係請求被告給付二十五
    萬七千五百六十元，及自起訴狀繕本送達被告翌日（即九十
    四年九月二十四日）起至清償日止，按週年利率百分之五計
    算之利息，為有理由，應予准許，逾此請求，為無理由，應
    予駁回。又核諸原告勝訴部分所命給付之金額未逾五十萬元
    ，爰依民事訴訟法第三百八十九條第一項第五款規定依職權
    宣告假執行。
八、據上論結，原告之訴為一部有理由，一部無理由，依民事訴
    訟法第七十九條、第三百八十九條第一項第五款，判決如主
    文。
中    華    民    國    95    年    8     月    29    日
                  民事第一庭  法  官  陳端宜
上為正本係照原本作成。
如對本判決上訴，須於判決送達後20日內向本院提出上訴狀。
中    華    民    國    95    年    8     月    29    日
                              書記官  洪麗惠


司法院資訊處製作；財團法人民間司法改革基金會備份。
